臺灣高等法院刑事附帶民事訴訟判決　 100年度附民上字第46號
上　訴　人
即　被　告　李在僑
被 上訴 人
即　原　告　吳佩真
訴訟代理人　張建智
上列附帶民事訴訟上訴人與被上訴人間因妨害名譽附帶民事訴訟
案件，不服臺灣板橋地方法院中華民國100 年8 月8 日第一審附
帶民事訴訟判決（100 年度附民字第344 號），提起上訴，本院
判決如下：
    主  文
上訴駁回。
    事實及理由
甲、上訴人方面：
一、聲明：（一）原判決廢棄。（二）被上訴人在第一審之訴及
    假執行之聲請均駁回。
二、陳述：除與原判決記載相同者外，並補充陳述略以：
（一）被上訴人起訴狀全文充斥謊言、毫無邏輯之相關文字，甚
      至將小學開始就罹患之憂鬱症，甚至與男友間發生感情問
      題，爭吵鬧自殺等相關情況歸咎於本人，欲求得損害賠償
      ，根本就是詐騙行為。
（二）上訴人於附表編號6 所張貼之「沒人會想跟一個爛人聯絡
      的，我真的很討厭妳。但是，請妳還錢」等文字內容，乃
      係敘述性文字，完全沒有公然侮辱之任何意思。
乙、被上訴人方面：
一、聲明：均請求駁回上訴。
二、陳述：除與原判決記載相同者外，並補充陳述略以：
（一）原審判決中針對被上訴人於民國100 年3 月2 日至5 月26
      日有關網誌文章內容，其中：
  １、「大哭」乙文中所訴之內容、情感抒發內容皆與本案之搜
      證及準備過程有關，並非如上訴人所指稱係因感情生變而
      情緒低落。
  ２、「對自己誠實」乙文中，除「純粹的感情到了現在有了距
      離之後早已變質．．．是該放棄該放棄的．．．」等語之
      陳述係與當時之男友有關，其餘內容皆陳述當時之官司訴
      訟過程中對於被上訴人狀況影響之陳述與自我勉勵，甚至
      「總算．．．肯對自己誠實了．．．該放棄對別人無限制
      寬恕了．．．一而再再而三讓人傷害我的機會．，．夠了
      ．．．我到底在傻什麼」之內容敘述是內心掙扎於顧念與
      上訴人之舊情還是毫無保留的揭露上訴人之惡行惡狀之心
      境剖析。
  ３、「絕望中盼望」更是僅有標題而無內文，上訴人引用此句
      卻無明確內容之事證可證明被上訴人係因感情生變而情緒
      低落，略有草率之嫌。
（二）針對上訴人主張被上訴人之病情與上訴人無關，但之所以
      會對上訴人提起上訴，乃係因上訴人不斷來電騷擾，造成
      被上訴人精神上、生活上無法承受，而且屢勸不聽，故而
      提出告訴，希望停止此行為，生活不再受打擾。而被上訴
      人之所以將上訴人之電話設為拒接之行為，乃係被上訴人
      不願再受上訴人之傷害及試圖減輕傷害所影響之程度，此
      情與原審判決之認定有所出入。
（三）被上訴人之病情至今仍受上訴人所影響，若接觸與上訴人
      相關事物均會導致情緒及精神心靈之不穩定。自99年3 月
      檢察官偵查後，一直在處理與上訴人間之訴訟事宜，且被
      上訴人種種行為，導致惡夢連連，到5 月時嚴重到一直陷
      入自殺與被殺之惡夢裡，清醒後無法將現實與夢境分離。
      被上訴人於99年5 月中至5 月31日夜裡因處理與被告之訴
      訟事宜，精神極為不穩定，接連數天陷於極為恐懼之惡夢
      中。之後有關與上訴人官司之事，均由前男友代為處理，
      被上訴人之病情才較為穩定。雖已至此，但每當面對出庭
      、上訴人於網誌上留言、或是面對上訴人均會陷入精神狀
      態不穩定之情況。是被上訴人病情加重，上訴人占相當主
      要原因。
丙、本院之判斷：
一、按附帶民事訴訟之判決，應以刑事訴訟判決所認定之事實為
    據，刑事訴訟法第500 條前段定有明文。查上訴人與被上訴
    人原為男女朋友關係，於96年間開始交往，直至98年間，其
    2 人因感情生變而分手。上訴人心有不甘，且懷疑被上訴人
    係在與其交往期間另結新歡，而欲向被上訴人索回其2 人交
    往期間，為被上訴人所支付的各種費用，惟遭被上訴人拒絕
    ，致上訴人心生不滿，明知被上訴人所架設之無名小站網路
    部落格（網址：http://www.wretch/cc/blog/nance1214 ）
    ，乃任何不特定人均得經由網路連結而瀏覽觀看部落格上之
    留言，竟分別基於公然侮辱之犯意，先後於99年11月14日、
    同年11月29日、同年12月21日、100 年3 月1 日，在其位在
    新北市○○區○○路172 巷29號5 樓租屋處，利用網際網路
    連結上開無名小站之網路部落格，張貼如附表所示之訊息，
    而以「妳本來就是個神經病」、「幹」、「去妳的」、「你
    這種爛貨」、「濫貨一個」、「爛人一個」、「賤胚子」、
    「爛貨一個」、「妳就只是爛貨一個而已又賤又爛」、「爛
    人」等足以貶損被上訴人名譽之粗鄙文字，公然侮辱被上訴
    人等情，業據原審法院以100 年易字第1399號判決有罪，並
    經本院以100 年度上易字第2307號判決駁回上訴人之上訴在
    案，上訴人公然侮辱被上訴人之事實，堪以認定。
二、次按，因故意或過失，不法侵害他人之權利者，負損害賠償
    責任；不法侵害他人之身體、健康、名譽、自由、信用、隱
    私、貞操，或不法侵害其他人格法益而情節重大者，被害人
    雖非財產上之損害，亦得請求賠償相當之金額，民法第184
    條第1 項前段、同法195 條第1 項前段分別定有明文。次按
    ，慰藉金之賠償須以人格權遭遇侵害，使精神上受有痛苦為
    必要，其核給之標準固與財產上損害之計算不同，然非不可
    斟酌雙方身分資力與加害程度，及其他各種情形核定相當之
    數額，最高法院51年臺上字第223 號著有判例可資參照。本
    院查：
（一）上訴人最高學歷為國立臺北大學會計博士，現在大學擔任
      助理教授，99年之年薪為新臺幣（下同）977497元（換算
      每月薪資為8145 8元），名下無任何不動產，持有南亞科
      技股份有限公司、高雄銀行股份有限公司之股票，並無負
      債；被上訴人最高學歷為國立屏東科技大學休學中，現無
      業，之前曾任職世匯石業有限公司，投保薪資為24000 元
      ，債務有助學貸款約109000元（計算式為35000 元＋3700
      0 元＋37000 元）與銀行貸款約405 萬元（計算式為193
      萬元＋212 萬元），無任何不動產，亦無扶養親屬等情，
      為兩造所不爭執，並有兩造之稅務電子閘門財產所得調件
      明細表各1 份（見原審100 年度附民字第344 號卷第23頁
      至第35頁），及被上訴人所提出之財團法人金融聯合徵信
      中心當事人綜合信用報告、勞工保險被保險人投保資料表
      、財政部臺灣省北區國稅局財產歸屬資料清單、臺灣銀行
      股份有限公司就學貸款申請撥款通知書等資料附卷可稽（
      見前開卷第36頁至第43頁），本院斟酌兩造於分手後，因
      金錢上的糾紛，上訴人未思尋理性溝通方式解決，竟率而
      以附表所示之粗鄙言語辱罵，造成被上訴人身心不堪，行
      為實屬不該，並斟酌上訴人雖無任何之不動產，存款亦不
      多，但有穩定的工作，每月收入頗豐，且持有一定價值之
      股票，經濟狀況尚佳，被上訴人經濟狀況不佳，現無工作
      ，以及上訴人故意侵害被上訴人之名譽行為、兩造前述之
      學識、工作與經濟狀況等一切情形，認被上訴人請求上訴
      人賠償之精神慰撫金數額以10萬元為適當。被上訴人起訴
      主張精神慰撫金數額75萬，尚屬過高。
（二）被上訴人雖提出診斷證明書1 份（見原審100 年度附民字
      第344 號卷第4 頁），欲證明其因上訴人之公然侮辱行為
      ，以致必須求助心理及精神科醫生。然經原審向行政院衛
      生署屏東醫院函詢結果，該醫院100 年7 月11日以屏醫病
      歷字第1000004581號函所檢附之醫師回覆說明中載明：「
      根據病人之病史自述：病人自小學開始因環境壓力等影響
      ，便開始出現情緒不穩與自傷行為。但以上症狀至高中後
      有穩定緩解，並可進入大學就讀。然而進入大學後開始交
      往一男友，但相處過程不順，雖分手後仍常有衝突（根據
      病人描述有疑似語言或暴力威脅的情形），致病人生活上
      之壓力增加，憂鬱及焦慮症狀亦惡化，包括整天憂鬱、失
      眠、焦躁、食欲不振、易疲累、注意力差等。雖後陸續接
      受精神科治療，稍有改善，仍有部分焦慮及憂鬱症狀持續
      對生活造成影響。」、「於本院門診接受治療追蹤期間，
      觀察到有明顯憂鬱及焦慮的症狀，包括表情緊張，注意力
      不佳，心情鬱悉，哭泣，時有自殺意念等症狀。並於民國
      100 年6 月2 日因自殺行為被送至本院急診並接受內科住
      院治療，住院期間觀察到情續極度不穩定，並需家人二十
      四小時陪伴。在門診經過心理測驗（貝克憂鬱量表）結果
      ，顯示確有明顯憂鬱傾向。」、「根據目前憂鬱症成因之
      理論，包括生理體質、先天個性、生活事件及環境壓力等
      ，無法完全歸因於某一因素。針對此病人（即被上訴人）
      病症，目前無法找到確切可證明引發其生病之病因，只能
      推測可能包含以上提及的各種因素。至於此病症和病人與
      前男友分手衝突事件的相關性，仍需事件發生前後及當時
      症狀變化的客觀觀察來佐證。雖然根據病人之主觀自訴病
      史，其症狀加劇和前男友的衝突似乎有時序上的關聯，但
      病人來本院就診時，已經是分手事件之後，無法完整收集
      比較事件前後之症狀變化等客觀證據．．．」等語（見前
      開卷第16頁、第17頁）；佐以被上訴人於本件刑事案件審
      理時具狀自承：「99年（按應為100 年之誤）6 月2 日回
      診，當天有透過電話讓醫師與前男友討論有關本人之病情
      ，但本人之精神狀態從兩天前一直無法恢復，當晚詢問前
      男友與醫師談論何時事，與前男友發生爭吵，之後便失控
      服下醫師當天所開之藥物。．．．」等語（見本院100 年
      度上易字第2307號刑事卷第47頁）；復自承：在網誌中所
      敘述之「純粹的感情到了現在有了距離之後早已變質．．
      ．是該放棄該放棄的．．．」等文字乃與當時之男友有
      關等語（見本院前開卷第45頁），則引發被上訴人憂鬱症
      等症狀惡化之原因，是否係因上訴人前開張貼文字內容之
      行為而起，容有疑義。況且，依行政院衛生署屏東醫院上
      開函覆表示，被上訴人於100 年6 月2 日因自殺被送至醫
      院急診之時間，距離上訴人張貼如附表一所示之侮辱性文
      字內容，已相隔3 個月之久，難認被上訴人係因上訴人之
      侮辱而萌生輕生念頭，蓋被上訴人當時即已與上訴人分手
      ，並曾調整手機之功能，拒接上訴人撥打之電話；且被上
      訴人知悉上訴人張貼之文章後，已使用悄悄話功能，將之
      隱藏，使他人無法瀏覽、觀看，此為兩造所供述一致之事
      實（見原審100 年度易字第1399號刑事卷第14頁背面、第
      29頁正面），顯示上訴人在其心中已不具重要地位，其對
      上訴人散布之侮辱性言語，雖會感到憤怒與不快，但不致
      於因為在乎該等言論而產生輕生之念頭，且隨著時間流逝
      ，上訴人張貼如附表一所示文字內容，對被上訴人的衝擊
      亦隨之減弱，不可能在相隔3 個月之後，才發生自殺事件
      。基上，被上訴人主張其係因上訴人在其前開部落格張貼
      如附表一所示之侮辱性文字內容，以致罹患憂鬱症等語，
      尚乏證據證明。從而，本院審酌上訴人應賠償被上訴人之
      精神慰撫金數額時，自無法將之列為考量因素。被上訴人
      以前開事由，主張：被上訴人病情加重，上訴人占相當主
      要原因云云，尚屬無據，不足採憑。
三、綜上所述，被上訴人依民法第184 條第1 項前段、第195 條
    第1 項之侵權行為法律關係，請求上訴人給付精神慰撫金10
    萬元，以及自起訴狀繕本送達之翌日即100 年6 月21日起算
    之法定遲延利息部分，為有理由，應予准許。
四、上訴人因前開公然侮辱犯行之侵權行為，而侵害被上訴人之
    人格權，被上訴人本於侵權行為之法律關係請求上訴人賠償
    精神慰撫金，自非無據。原審因而在被上訴人所請求之範圍
    ，判決上訴人應給付被上訴人10萬元及自訴狀繕本送達翌日
    起之法定遲延利息，並依上訴人陳明願供擔保，而酌定上訴
    人得以10萬元為被上訴人供擔保後得免為假執行，並審酌本
    件原審判決所命給付之金額未逾50萬元，依刑事訴訟法第49
    1 條第10款準用民事訴訟法第389 條第1 項第5 款之規定，
    應依職權宣告假執行，縱被上訴人有聲請願供擔保請准宣告
    假執行，法院仍應依職權宣告之，無庸令被上訴人提供擔保
    等，除原審判決將上訴人李在僑誤載為「李在橋」，應予更
    正外，其餘經核並無不合。上訴人上訴意旨否認有公然侮辱
    犯行，不應負損害賠償責任，而指摘原判決不當，尚難認有
    理由，應予駁回。
據上論斷，應依刑事訴訟法第490 條前段、第368 條前段，判決
如主文。
中    華    民    國   100    年    11    月    17    日
                  刑事第九庭  審判長法  官  許仕楓
                                    法  官  劉興浪
                                    法  官  蔡守訓
以上正本證明與原本無異。
不得上訴。
                                    書記官  許俊鴻
中    華    民    國   100    年    11    月    17    日
附表：
┌──┬─────┬──────────────────┬─────┐
│編號│時間      │內容                                │備註      │
├──┼─────┼──────────────────┼─────┤
│ 1  │99年11月14│說真的，「妳本來就是個神經病」，不用│偵查卷第10│
│    │日11時31分│去看什麼精神科了，妳早就沒救了，妳去│頁        │
│    │（AM）    │死吧，我一點也不心疼妳，我只疼惜我的│          │
│    │          │錢而已                              │          │
│    │          │「幹」，丟在水裡也比丟在妳身上有用  │          │
│    │          │，妳這麼有尊嚴的人，幹麻好意思花別人│          │
│    │          │的錢，還拼命的把別人的辛苦錢亂花，花│          │
│    │          │了我幾十萬還在那裡嘴砲，「去妳的」，│          │
│    │          │妳全家死光光啦                      │          │
├──┼─────┼──────────────────┼─────┤
│ 2  │99年11月14│世界上就是有「你這種爛貨」，我已經認│偵查卷第10│
│    │日12時1 分│清了每天拿我的錢吃飯，喝珍奶，喝星巴│頁        │
│    │（PM）    │克咖啡；拿我的錢去買名牌衣服，包包、│          │
│    │          │鞋子；拿我的錢上網咖，酗煙；拿我的錢│          │
│    │          │去養貓，養狗；拿我的錢去家教，補習連│          │
│    │          │筆電也是我買的，妳身上吃的喝的用的，│          │
│    │          │幾乎每一筆都是我的錢；最後甚至還拿我│          │
│    │          │的錢去上什麼心靈課程，丟錢到水裡，講│          │
│    │          │破嘴都沒用。                        │          │
│    │          │花了我幾十萬，沒有一分感謝，反而怪東│          │
│    │          │怪西，還劈腿找其他男人，「濫貨一個」│          │
│    │          │我跟你楚一起，我才快瘋了咧，噁心死ㄉ│          │
│    │          │人，好不要臉阿                      │          │
│    │          │請你還我錢，都已經跟別人在一起了，還│          │
│    │          │好意思繼續無恥的花我的用我的，請你還│          │
│    │          │我這部份的錢；跟我在一起ㄉ時候花的錢│          │
│    │          │，如果可以，也請你還給我，是一大筆的│          │
│    │          │錢                                  │          │
├──┼─────┼──────────────────┼─────┤
│ 3  │99年11月29│對壓，說的好有道理耶                │偵查卷第9 │
│    │日11時21分│不過，可以請你拿出誠意來還我錢嗎？  │頁        │
│    │（PM）    │我想起來都會肝火上升耶              │          │
│    │          │妳以前做的爛事情確實可以揮別過去，但│          │
│    │          │是...請妳還錢                       │          │
│    │          │討厭，「爛人一個」                  │          │
├──┼─────┼──────────────────┼─────┤
│ 4  │99年11月29│濫用別人對妳的關心                  │偵查卷第9 │
│    │日11時26分│濫用別人對妳的疼愛                  │頁        │
│    │（PM）    │濫用別人對妳的同情                  │          │
│    │          │妳可知道                            │          │
│    │          │我想起你來就只是滿滿的情緒嗎        │          │
│    │          │『只會拼命亂花別人的錢』這是我對妳剩│          │
│    │          │下的唯一印象                        │          │
│    │          │「幹」                              │          │
├──┼─────┼──────────────────┼─────┤
│ 5  │99年12月21│「賤胚子」                          │偵查卷第8 │
│    │日12時31分│「爛貨一個」                        │頁        │
│    │（PM）    │在一起ㄉ時候吃喝花用都用我的提款卡，│          │
│    │          │亂吃亂喝花掉我幾十萬連用的筆電，穿在│          │
│    │          │身上的名牌衣服都是我的錢            │          │
│    │          │反正妳就是很無恥                    │          │
│    │          │想到妳就讓人噁心                    │          │
│    │          │叫妳幫個小忙還要求別人求妳，拿出態度│          │
│    │          │去死吧妳                            │          │
│    │          │我幫妳多少大忙也沒聽妳屁過一聲      │          │
│    │          │妳那麼厲害的話，何不快點還錢        │          │
│    │          │真厲害的話，那幾十萬也可以還我阿    │          │
│    │          │「妳就只是爛貨一個而已又賤又爛」，死│          │
│    │          │好                                  │          │
├──┼─────┼──────────────────┼─────┤
│ 6  │100 年3 月│沒人會想跟一個「爛人」聯絡的，我真的│原審100 年│
│    │1 日7 時 4│很討厭想到妳但是，請妳還錢。        │度易字第13│
│    │分（PM）  │花別人錢的時候還趾高氣昂（莫非，別人│99號刑事卷│
│    │          │欠妳的？），叫妳還錢的時候就龜縮起來│第38頁正面│
│    │          │，還想賴帳，這種行為就叫做不要臉。  │          │
└──┴─────┴──────────────────┴─────┘